臺灣臺北地方法院民事判決　　　　　　　　　　　　九十二年度訴字第四三三七號
　　原　　　告　乙○○
　　訴訟代理人　舒正本律師
　　複　代理人　陳信宏律師
　　　　　　　　王建智律師
　　被　　　告　甲○○
右當事人間請求侵權行為損害賠償事件，原告提起附帶民事訴訟，經本院刑事庭移送
前來，本院於九十三年三月十二日言詞辯論終結，判決如下：
    主  文
被告應給付原告新台幣肆拾陸萬伍仟壹佰零肆元及自民國九十二年一月十七日起至清
償日止，按週年利率百分之五計算之利息。
原告其餘之訴駁回。
訴訟費用由被告三分之一，餘由原告負擔。
本判決原告勝訴部分，得假執行。
原告其餘假執行之聲請駁回。
    事  實
甲、原告方面：
一、聲明：
    被告應給付原告新台幣（下同）一百六十萬六千三百四十七元及自起訴狀繕本送
    達翌日即民國九十二年一月十七日起至清償日止，按週年利率百分之五計算之利
    息；暨以供擔保為條件之假執行宣告。
二、陳述：
（一）被告於八十九年七月三十一日上午九時許，騎乘車牌號碼BAJ－032號重型機車
      ，沿台北市○○○路○段東南往西北方向行駛，途經安居街口時，疏未注意撞
      及騎乘腳踏車沿安居街西南往東北方向至該交叉路口欲左轉和平東路行駛之原
      告，致原告人車倒地，受有腰椎第三、四脊椎滑脫症之傷害，嗣又發現第一腰
      椎亦受到腰迫性骨折傷害，原告為治療前開傷害，計支出醫療費用七千一百六
      十四元，購買長背架支出四千五百元。又原告於受傷前，在元嘉餐廳擔任外堂
      服務及洗碗工作，每月薪資三萬二千元，受有前開傷害後，腰椎已無法直立並
      持久，符合勞工保險條例殘廢給付標準表所謂「脊柱遺存顯著運動障害」，為
      殘廢第七級，喪失勞動能力為百分之六九．二一，原告係三十四年三月二日生
      ，於八十九年七月三十一日受傷時，距離六十歲退休尚餘五十五個月零一天，
      減少勞動力之損害為一百零九萬四千六百八十三元；原告遭受前開傷害，家中
      經濟頓無所依，且因傷及脊椎而無法彎腰、長立久站及提重物，迄今仍無法正
      常站立或迴視，精神及身體受有極大痛苦，爰依侵權行為之法律關係，請求被
      告賠償財產上及非財產上之損害計一百六十萬六千三百四十七元及自起訴狀繕
      本送達翌日起即九十二年一月十七日起至清償日止，按週年利率百分之五計算
      之利息。
三、證據：
    提出診斷證明書、醫療費用收據、長背架收據、低收入戶卡、殘障手冊、收入證
    明；並聲請本院向仁康醫院調取原告之病歷。
乙、被告方面：
一、聲明：
    原告之訴駁回。
二、陳述：
    原告闖紅燈，對於車禍之發生，與有過失。
丙、本院依職權調取本院九十一年度交易字第二三號刑事卷。
    理  由
一、原告起訴主張：被告於八十九年七月三十一日上午九時許，騎乘車牌號碼BAJ－0
    32號重型機車行經和平東路與安居街口時，因疏未注意撞及騎乘腳踏車欲左轉和
    平東路之原告，致原告受有腰椎第三、四脊椎滑脫症及第一腰椎壓迫性骨折等傷
    害，支出醫療費用七千一百六十四元，及醫療器材費四千五百元。又原告於受傷
    前，在元嘉餐廳工作，每月薪資三萬二千元，受此傷害後，腰椎無法直立，已達
    勞工保險條例殘廢給付標準表所謂「脊柱遺存顯著運動障害」，為殘廢第七級，
    喪失勞動能力為百分之六九．二一，受有減少勞動力損害一百零九萬四千六百八
    十三元。原告因傷及脊椎而無法彎腰、長立久站及提重物，迄今無法正常站立或
    迴視，精神及身體受有極大痛苦，爰依侵權行為之法律關係，請求被告賠償財產
    上損害一百一十萬六千三百四十七元及非財產上之損害五十萬元，合計一百六十
    萬零六千三百四十七元及自九十二年一月十七日起之法定遲延利息等語。
二、被告則以：原告闖紅燈，對於車禍之發生，亦有過失等語，資為抗辯。
三、原告主張被告於前開時地乘騎機車撞及原告，致原告受有第三、四腰椎滑脫及第
    一腰椎壓迫性骨折等傷害之事實，業據提出診斷證明書為證；被告前開行為，亦
    經本院九十一年度交易字第二三號刑事判決有罪確定，已經本院調取前開刑事卷
    宗核閱屬實，且為被告所不爭執，堪信為真。按汽車行駛時，駕駛人應注意車前
    狀況，並隨時採取必要之安全措施，為道路交通規則第九十四條第三項所明定。
    被告騎乘機車行經前開路段，本應注意車前狀況，且當時亦無不能注意之情形，
    疏未注意原告騎乘腳踏車由安居街口駛出，欲左轉和平東路三段，在未採取必要
    安全措施之情形下貿然前行，致撞擊原告，自有過失。
四、按因故意或過失，不法侵害他人之權利者，負損害賠償責任；不法侵害他人之身
    體或健康者，對於被害人因此喪失或減少勞動能力，或增加生活上之需要時，應
    負損害賠賞責任；不法侵害他人之身體、健康者，被害人雖非財產上之損害，亦
    得請求賠償相當之金額。民法第一百八十四條第一項前段、第一百九十三條第一
    項、第一百九十五條第一項分別定有明文。茲就原告請求金額，審酌如后：
    （一）醫療費用部分：
          原告主張因前開傷害，支出醫療費用七千一百六十四元、長背架四千五百
          元，業據提出醫療費收據、器材收據為證，且為被告所不爭執，堪信為真
          ，故原告請求被告給付上款，即屬有據。
    （二）減少勞動能力之損害：
          原告主張因車禍所受傷害，已達勞工保險條例殘廢給假手於標準表所謂「
          脊柱遺存顯著運動障害」，為殘廢等級等七級，喪失勞動能力百分之六九
          ．二一，固據提出殘障手冊為證（見本院卷第二六頁）。惟查，原告因背
          部挫傷，合併第一腰椎壓迫性骨折，於八十九年八月一日第一次至仁康醫
          院就診，爾後並繼續門診及復健治療至九十年十二月二十六日，其病情並
          未達殘廢程度等情，有兩造所不爭之仁康醫院之復函及檢送之病歷可參（
          見本院卷第四三至六一頁），故原告主張其已達殘廢等級第七級，喪失勞
          動力百分之六九．二一，並無可取。然原告受有腰椎傷害，並持續復健治
          療長達一年又四個月，應確受減少勞動能力之損害。而原告在受傷前係於
          元嘉餐從事廚房清潔及外場服務工作等情，為被告所不爭執，則以原告所
          受之腰椎等傷害，其於復健期間，顯然不能從事前開工作，故本院認原告
          請求減少勞動能力之損害，以八十九年八月一日起至九十年十二月二十六
          日止之復健期間工作損失為適當。原告雖主張其受傷前每月薪資三萬二千
          元，並提出元嘉餐廳出具之證明書為證（見本院卷第二七頁），惟前開證
          明書，尚不足為原告每月收入之證明，本院認原告每月所受薪資損害，以
          基本工資一萬五千八百四十元為合理，故原告減少勞動能力損失應為二十
          五萬三千四百四十元（15840×16＝253440）。
    （三）非財產損害賠償方面：
          原告因車禍受有腰椎第三、四脊椎脫落，合併第一腰椎壓迫性骨折，並持
          續門診及復健治療長達一年餘，自受有精神上之痛苦，本院審酌原告係低
          收入戶，而被告亦無固定工作，且因藥物引起精神病，及兩造之身分、地
          位等一切情狀，認原告請求非財產上之損害，以二十萬元之適當。
五、被告辯稱原告闖紅燈，對於車禍之發生，與有過失云云，惟未能舉證以實其說，
    所辯並無可取。
六、綜據右述，原告請求被告給付財產上之損害二十六萬五千一百零四元，非財產上
    之損害二十萬元，合計四十六萬五千一百零四元，為有理由，應予准許；逾此部
    分之請求，則無理由，應予駁回。
七、假執行之宣告：
    按所命給付之金額或價額未逾五十萬元之判決，法院應依職權宣告假執行，民事
    訴訟法第三百八十九條第一項第五款定有明文。本件所命判決金額未逾五十萬元
    ，依前開規定，應依職權宣告假執行；至於原告敗訴部分，既經駁回，其假執行
    之聲請，失所附麗，應併予駁回。
八、結論：
    原告之訴為一部有理由，一部無理由，依民事訴訟法第七十九條、第三百八十九
    條第一項第五款，判決如主文。
中　　　華　　　民　　　國　　九十三　　年　　　四　　　月　　  二  　　日
                              民事第五庭  法  官    吳素勤
正本係照原本作成
如對本判決上訴，須於判決送達後廿日內向本院提出上訴狀
中　　　華　　　民　　　國　　九十三　　年　　　四　　　月　　  二  　　日
                                          書記官    曾寶生
